【裁判字號】    97,簡,664
【裁判日期】    971128
【裁判案由】    進口貨物核定完稅價格
【裁判全文】
臺北高等行政法院判決
                                       97年度簡字第664號
原      告  佳格食品股份有限公司
代  表  人  甲○○（董事長）
訴訟代理人  林發立律師
            陳貞妤律師
被      告  財政部基隆關稅局
代  表  人  呂財益（局長）
            送達代收人  乙○.
上列當事人間因進口貨物核定完稅價格事件，原告不服財政部中
華民國97年4 月8 日台財訴字第09700151010 號訴願決定（案號
：第00000000號），提起行政訴訟，本院判決如下：
    主  文
原告之訴駁回。
訴訟費用由原告負擔。
    事實及理由
一、原告起訴後，被告代表人變更為呂財益，是新任代表人具狀
    聲明承受訴訟，核無不合，應予准許。又司法院於民國（下
    同）92年9 月17日以（92）院台廳行一字第2368 1號令，依
    行政訴訟法第229 條第2 項之規定，將同條第1 項之簡易案
    件金額（價額）提高為新台幣（下同）20萬元，並於93年1
    月1 日實施。本件原告係因進口系爭貨物，經被告認定應按
    原申報價格加計權利金增估完稅價格，通知原告補繳稅款計
    158,296 元而涉訟，依行政訴訟法第229 條第1 項第1 款規
    定，應依簡易訴訟程序進行之，並不經言詞辯論為判決，合
    先敘明。
二、事實概要：原告於96年4 月至同年6 月間委由新像報關股份
    有限公司向被告申報進口丹麥產製QUAKER MILK POWDER計36
    批（進口報單號碼詳如附表所示），經被告依關稅法第18條
    第1 項規定，按原告應申報事項，先行徵稅放行，事後再加
    審查。嗣據財政部關稅總局驗估處（下稱驗估處）查價結果
    ，來貨應改按原申報單價加計單位權利金TWD 2.98/KG 核估
    完稅價格，被告乃據以增估補稅（詳如附表所示）。原告不
    服，申請復查未獲變更，提起訴願亦遭決定駁回，遂提起行
    政訴訟。
三、原告起訴主張：
  (一)系爭權利金係由原告支付第三人美商桂格麥片公司，非由原
    告支付丹麥ARLA FOODS公司（下稱丹麥公司）：
    1.原告與美商桂格麥片公司間之商標及技術使用授權關係始
      於78年5 月1 日所簽訂之授權合約，復於83年6 月1 日及
      93年3 月26日另行簽訂「商標及技術使用授權合約」及「
      第二次修正授權合約」，上開授權關係僅存於原告與美商
      桂格公司間，與進口貨物之交易相對人丹麥公司無涉。參
      照上開合約《權利金之支付IIIA 》所載，原告支付美商桂
      格麥片公司之權利金係按各該產品在台灣地區之淨銷售額
      之2% 或3% 加以計算，係以「銷售活動」而非以「製造活
      動」為計算基準。倘認代工製造商丹麥公司亦須取得美商
      桂格麥片公司之商標授權並支付權利金，則美商桂格麥片
      公司即有就同一產品不同產銷階段重複收取權利金之不合
      理情形。復參照美商桂格麥片公司出具之證明書：「桂格
      燕麥公司並未和丹麥公司、法國公司及澳洲公司‧‧‧達
      成註冊商標使用協議。」可證丹麥公司並未取得商標授權
      ，自無負擔權利金債務。
    2.原告委託丹麥公司代工製造，初始並未簽訂書面合約，迄
      自93年1 月13日乃與丹麥公司正式簽訂「供應及承包製造
      合約」。參照上開合約所載《合約範圍1.1 》《產品3.2
      》《包裝4.1 》《包裝4.2 》《品質控制6.1 》等項，足
      見丹麥公司僅立於代工製造商之地位，須依原告指示完成
      工作，僅為原告之機關或手足。原告既已合法取得商標授
      權，丹麥公司自無另行與美商桂格麥片公司締結商標授權
      契約及支付權利金之必要。丹麥公司於產品包裝容器上所
      印製之文字本即屬原告印製、使用桂格商標，而非丹麥公
      司使用商標之行為。
    3.原告並未支付權利金予丹麥公司，丹麥公司亦無向美商桂
      格麥片公司支付權利金之義務，則原告向美商桂格麥片公
      司支付之權利金，並非代丹麥公司所支付。原告與丹麥公
      司間之代工製造關係並無以「原告對美商桂格麥片公司支
      付權利金」作為交易條件。
  (二)按關稅法第29條第2 項已明確規定：「前項交易價格，指進
    口貨物由輸出國銷售至中華民國實付或應付之價格。」復參
    照關稅法75年6 月29日修正理由略謂：「本條第4 項第1 至
    4 款列舉之費用，均為一般商業實務經常發生之費用，其性
    質同為構成交易價格之一部分，故應計入完稅價格內課稅。
    ．．．」「第1 款所指之佣金應不包括採購佣金在內，按此
    種佣金，係買方支付其代理商（按即第三人），在國外採購
    進口貨物之報酬，因非屬支付賣方之價款，自不宜計入完稅
    價格課稅。．．．」並將該意旨納入關稅法施行細則第12條
    第1 項：「本法第29條第3 項第1 款所定佣金，不包括買方
    支付其代理商（按即第三人）在國外採購該進口貨物之報酬
    。」顯見關稅法就各款加計項目均係針對「買賣雙方」而為
    。則依據文義解釋及體系解釋，關稅法第29條第1 項所指「
    交易價格」應限於「進口貨物由輸出國銷售至中華民國實付
    或應付之價格」，而同條第3 項第3 款所指「依交易條件由
    買方支付之權利金」應限於「依交易條件，由買方支付賣方
    ，其性質同為構成進口交易價格之一部分之權利金」。原告
    支付第三人美商桂格麥片公司之權利金，顯非關稅法所欲規
    範之交易價格，訴願決定及原處分就上開關稅法規定任意擴
    張，上綱於「對第三人所為之給付」，且認凡「與進口貨物
    有關」之一切支出均屬之，顯逾越文義解釋及體系解釋之界
    限，且有違「租稅法定」原則。
  (三)訴願決定及原處分牴觸具有「法位階」效力之「關稅暨貿易
    總協定第7 條執行協定」（下稱GATT第7 條執行協定），亦
    屬違法：
    1.關稅暨貿易總協定（GATT）長久以來作為國際貿易管理機
      制，我國亦採行「GATT第7 條執行協定」，並修正關稅法
      以資配合，有75年6 月29日關稅法修正理由：「．．．全
      部修正，改按『關稅暨貿易總協定第7 條施行協定』以進
      口貨物交易價格作為關稅完稅價格之估價根據。．．．」
      可稽。嗣GATT82年第8 回合最終談判，決議成立「世界貿
      易組織」（WTO ），該回合談判簽署之「1994年GATT第7
      條執行協定」亦對WTO 全體會員生效。我國亦於90年11月
      14日經行政院將入會文件以條約案形式送請立法院審議，
      經立法院審議通過及總統批准，自91年1 月1 日起以「台
      澎金馬關稅領域」名義成為WTO 之會員。參照外交部發布
      之條約及協定處理準則第9 條規定：「．．．條約案未具
      有條約或公約名稱，且未定有批准條款，而有左列情形之
      一者，依第10條規定程序辦理。一、經法律授權簽訂者。
      二、事先經立法院同意簽訂者。三、內容與國內法律相同
      者。」第10條規定：「協定應於簽署後30日內報請行政院
      核備；除內容涉及國家機密或有外交顧慮者外，並應於生
      效後，送立法院查照。」第11條規定：「定有批准條款之
      條約案，經立法院審議通過，咨請總統批准時，主辦機關
      應即送外交部報請行政院轉呈總統頒發批准書，完成批准
      手續。」關稅法既係配合GATT第7 條執行協定全盤修正，
      我國亦係依前揭處理準則第11條法定程序參與入會，則身
      為WT O會員所應遵守之各該協定，我國自有受其拘束之義
      務。又國家有義務不制定違反條約之法律，解釋上應推定
      立法機關不願為與條約牴觸之立法。我國既已配合GATT第
      7 條執行協定修正，改以交易價格為基礎之估價制度，關
      稅法之解釋適用即應遵循協定精神，以進口貨物本身之交
      易價格為基礎。財政部86年7 月14日台財關字第86182998
      號函釋：「對於核定完稅價格有爭議時，除依關稅法及其
      施行細則相關規定認定外，並參考1994年關稅暨貿易總協
      定第7 條執行協定原則及世界關務組織關稅估價技術委員
      會發行之相關資料辦理。」亦為一致之見解。
    2.「GATT第7 條執行協定」於概述中稱「第1 條應與第8 條
      一併解釋」足見二者互為「補充關係」，且核其內容就交
      易價格（transaction value ）之認定，均係針對「買賣
      雙方」而為，並不包含買方為自己利益向第三人支付之權
      利金。原告支付美商桂格公司之權利金，係針對進口後（
      銷售活動）之商標使用行為，且係以進口後之銷售淨額作
      為計算權利金之基準，自屬原告為自己利益而支付之款項
      ，核與原告及丹麥公司間關於進口前（製造活動）之交易
      條件無涉，自不應計入進口貨物之完稅價格。訴願決定及
      原處分牴觸「GATT第7 條執行協定」，並對關稅法為錯誤
      之解釋適用，顯有違法。
  (四)關稅法第102 條規定僅略謂：「本法施行細則，由財政部定
    之。」其授權之目的、內容及範圍欠缺具體明確，已有違反
    「授權明確性」原則之疑義，且就該授權法律整體所表現之
    關聯意義為判斷，亦無從得知其授權之目的、內容及範圍，
    故其授權自始即不合法。次查關稅法第29條係針對「課稅要
    件及其計算基準」加以規範，所涉及基本權干預程度及重要
    性，與納稅主體、稅目、稅率、納稅方法及租稅減免等「國
    會保留事項」已屬相當，自不得以施行細則為不同之規範。
    又關稅法第29條第3 項第3 款針對計入完稅價格之「權利金
    」，業已明確定義為「依交易條件由買方支付之權利金」，
    顯在規範「買賣雙方本於意思表示合致而成立之契約關係，
    所形成之交易條件下，由買方向賣方支付之權利金」，關稅
    法施行細則第12條第2 項規定卻變相擴張關稅法第29條文義
    ，使其適用範圍及於一切「與進口貨物有關」之權利金，顯
    已逾越並牴觸母法規範。綜上可知，關稅法施行細則第12條
    第2 項規定欠缺具體明確授權，並違反國會保留及法律保留
    原則，訴願決定及原處分適用該違法法規命令，亦屬違法。
  (五)商標法第6 條第1 項之規定及實務見解皆認代工製造商主觀
    上非基於行銷目的、客觀上亦無行銷於市面之行為，不構成
    「商標使用」，毋庸取得商標授權及負擔權利金債務。查系
    爭貨物包裝所載：「Manufactured by ARLA FOODS for
    Standard Foods Corporation, under license from the
    Quaker Oats Company, Quaker is the registered
    trademark of the Quaker Oats Company. 」等字樣，其正
    確文義應為：「本產品由丹麥公司為佳格食品股份有限公司
    製造，本產品經美國桂格麥片公司授權，桂格為美國桂格麥
    片公司之註冊商標。」且本件就「商標及技術使用授權合約
    」而言，產品包裝容器所載文字僅係履行合約《Ⅳ.A》「合
    約產品之每件包裝或容器均須加註以下中英文說明：『佳格
    食品股份有限公司經美國伊利諾州芝加哥桂格麥片公司授權
    加工及經銷』‧‧‧」之結果就「供應及承包製造合約」而
    言，產品包裝容器所載文字亦僅係履行合約《4.1 》「AFI
    應根據規格製造或委託製造產品包裝‧‧‧」及《4.2 》「
    SF應免費提供AFI 生產包裝所需的確定圖稿/MO 磁片、設計
    、版面及其他材料，其品質應可供包裝供應商使用。此類材
    料的智慧財產權應歸屬SF。」之結果，即丹麥公司對於產品
    包裝之印製完全無自主決定權。是丹麥公司居於代工製造商
    之地位，主觀上非基於行銷之目的，客觀上亦未具備行銷於
    市面之行為，自不構成「商標之使用」，而毋庸取得商標授
    權及負擔權利金債務，系爭貨物標示商標之法律效果本應歸
    屬於原告，僅原告對商標權人負有「權利金債務」，則原告
    支付第三人美商桂格公司之權利金，核與進口貨物買賣雙方
    之交易條件無涉，並非關稅法所欲規範之交易價格。
  (六)原告與丹麥公司間「供應及承包製造合約」《產品3.3 》《
    行銷10.1》《賠償12.1》等各該條款，旨在確保代工製造商
    依據原告之指示製造產品，將無涉商標權等智慧財產權糾紛
    ，僅在重申「代工行為與商標使用行為無涉」。凡此針對智
    慧財產權所約定之「買方擔保條款」（即「賣方免責條款」
    ），屬於國際貿易實務上委託代工合約必備之約定，以確保
    製造商如遭任何第三人主張侵權時，委託者均會予以補償。
    故原告與丹麥公司間「供應及承包製造合約」《產品3.3 》
    《行銷10.1》《賠償12.1》等各該條款，僅說明原告係以「
    商標被授權人」之地位，向其代工製造商提出合法性及補償
    之保證，尚不足推論「原告對第三人支付權利金」為「進口
    貨物買賣雙方之交易條件」。又基此擔保條款，益證原告主
    張丹麥公司並無商標使用行為，實際上亦未獲得美商桂格公
    司之商標授權等陳述為真。
  (七)原告與美商桂格公司間「商標及技術使用授權合約」《保密
    條款Ⅷ》，旨在約定原告及其代工製造商均須遵守保密義務
    。揆諸一般國際貿易實務，將技術合作契約或授權契約之「
    保密條款」效力擴及第三人承包製造商者所在多有，惟該承
    包製造商終非合約之締約當事人，除保密責任外，並未承受
    其他任何被授權人（licensee）之法律地位，自不得遽論「
    包商亦受該合約拘束」。
  (八)商標固為評價商品價值之重要因素，惟依論理法則及經驗法
    則之判斷，若買方本身為商標使用權人，出口商為代工製造
    商，則進口貨物之交易價格自不會僅因該商標係於「進口前
    」或「進口後」加以標示而有不同。並聲明求為判決撤銷訴
    願決定及原處分。
四、被告則以：
  (一)關稅法第29條第3 項所稱之權利金及報酬，依同法施行細則
    第12條第2 項之規定，係指為取得專利權、商標專用權、著
    作權及其他以立法保護之智慧財產權所支付與進口貨物有關
    之價款。故依交易條件由買方支付之權利金或報酬，即應計
    入完稅價格，至於買方支付權利金之對象，無論為出賣人或
    第三人，均不影響其應計入完稅價格之認定。
  (二)按財政部86年7 月14日台財關第860182998 號函指稱對於核
    定完稅價格有爭議時，除依關稅法及其施行細則相關規定認
    定外，並參考GATT第7 條執行協定原則，及世界關務組織（
    WCO ）關稅估價技術委員會發行之相關資料辦理。依GATT第
    7 條執行協定第8 條1 、（C ）規定，依交易條件由買方直
    接或間接支付與該進口貨物有關之權利金及報酬，應計入完
    稅價格之內。亦即以買方直接或間接支付與該進口貨物有關
    之權利金為要件，不以權利金之支付對象以出售人為限。
  (三)查原告進口之丹麥公司生產之奶粉，其包裝容器上載明「進
    口商及委託者：佳格食品股份有限公司，製造商：丹麥ARLA
    FOODS amba. QUAKER桂格為註冊商標，係由美商桂格麥片公
    司授權使用。Manufactured by ARLA FOODS amba in
    Denmark for Standard Foods Corporation,under license
    from The Quaker Oats Company.QUAKER is the registered
    trademark of THE Quaker Oats Company. 」又根據桂格麥
    片公司（甲方）與佳格食品股份有限公司（乙方）之商標及
    技術使用授權合約書第8 頁A ：「乙方及其包商對於該資料
    以及甲方指定為機密或業務機密之所有其他資料，均應負保
    密之義務。」B ：「除在依據本合約之條款加工、製造、行
    銷及販售合約產品時外，乙方及其包商均不得擅自使用任何
    該資料或甲方指定為機密或業務機密之其他資料，並且除因
    本合約之規定，而有必要外，不得將之提供給任何第三者‧
    ‧‧」C ：「乙方及其包商應採取一切合理及必要之步驟及
    措施，包括但不限於，簽訂事先經甲方書面批准之保密約定
    書，防止有任何第三者‧‧‧未經授權，擅自使用或洩露該
    資料及甲方指定為機密或業務機密之其他資料。」D ：「本
    條規定應於本合約終止或取消後仍然有效，並對乙方及其包
    商均有約束力‧‧‧」顯示原告獲授權依據該合約之條款加
    工、製造、行銷及販售合約產品，而其包商（丹麥公司係原
    告之代工製造商）亦受該合約約束。又依據原告與丹麥公司
    間之「供應及承包製造合約」，其中第3.3 譯為「‧‧‧佳
    格食品股份有限公司（原告）應對根據規格所作之產品成分
    、包裝及標示之合法性負責‧‧‧佳格食品股份有限公司（
    原告）應取得進口、銷售及行銷的任何及所有特許及許可，
    丹麥公司無須支付費用」及10.1譯為「佳格食品股份有限公
    司（原告）向丹麥公司保證，產品可使用『桂格』的品牌合
    法上市‧‧‧」暨12.1譯為「如因佳格食品股份有限公司（
    原告）行銷、經銷或銷售產品導致侵犯任何人之專利權、商
    標權或著作權，並因而使丹麥公司及其關係企業遭受任何求
    償，則佳格食品股份有限公司（原告）承諾賠償丹麥公司及
    其關係企業因此所產生或造成的所有責任、成本、損失、損
    害及費用，並確保丹麥公司及其關係企業免受損害。」故不
    論產品的外觀上，或原告與美商桂格公司之授權合約，均已
    說明原告與製造商及美商桂格公司三者之間存在之授權關係
    ，故原告基於美商桂格公司之授權而應付之權利金，為系爭
    買賣契約之交易條件；國際貿易實務上，製造商既未直接獲
    得商標權人授權使用商標，其必與進口商約定由進口商就商
    標之使用自行負責，並經進口商提出相關授權資料，方製造
    印有該註冊商標之商品，原告既為專業之進口商，就此眾所
    週知之事實自不得諉為不知；由此足見，丹麥公司係以原告
    先支付應付之權利金予美商桂格公司，經美商桂格公司授權
    而取得進口、銷售及行銷載有「QUAKER桂格商標」貨物之權
    利後，始與原告簽訂供應及承包製造合約，同意代工製造及
    輸出系爭貨物至台灣。且原告已依其與美商桂格公司之合約
    ，就有關使用「合約商標」及「該資料」（非僅如原告所稱
    之商標使用行為），按季依實際行銷價格與數量，以銷售淨
    額之3%支付權利金與美商桂格公司，足見該權利金與進口合
    約及進口數量有關，二者互為交易條件，而為進口系爭貨物
    實付、應付價格之一部分，自應全數計入完稅價格內課徵關
    稅。
  (四)查本案買賣雙方獲美商桂格公司授權使用桂格商標及製造奶
    粉之配方、技術及資料等已如前述，亦即由於原告（買方）
    基於美商桂格公司之授權合約支付權利金，賣方始能使用桂
    格商標及製造奶粉之配方、技術及資料等，又系爭貨物於「
    進口時」，其桂格商標及製造奶粉之配方、技術及資料等均
    已隨附於該進口貨物上同時進口，故亦與進口貨物有關，原
    告因進口系爭貨物支付之權利金應為進口銷售之條件，且未
    包括於實付或應付價格內，依據GATT第7 條執行協定第1 條
    「1.進口貨物之完稅價格應為其交易價格‧‧‧並依第8 條
    規定調整者‧‧‧」及第8 條「1.進口貨物之完稅價格依第
    1 條規定核定時，除其實付或應付價格外，尚須加計下列各
    項數額‧‧‧（C ）依交易條件由買方直接或間接支付與該
    進口貨物有關之權利金及報酬，其未包括於實付或應付價格
    內者‧‧‧」規定，自應計入完稅價格課徵關稅。即使買方
    為自己利益向第三人支付之權利金，依據同協定第1 條之註
    釋意旨「‧‧‧2.除第8 條所規定之調整項目外，任何買方
    為自己利益所為之活動，即使對賣方有益，仍不得認定為對
    賣方之間接付款‧‧‧。」權利金屬於除外項目，仍應計入
    完稅價格。再者，進口貨物依規定應計入完稅價格之權利金
    ，不僅限於「進口時」已支付的始可加計，即使於「進口後
    」銷售支付者仍應予以加計，此參諸WCO 關稅估價技術委員
    會發布之諮詢意見4.6 即明等語，資為抗辯。並聲明求為判
    決駁回原告之訴。
五、兩造爭點在於：系爭貨物之完稅價格應否加計原告支付予美
    商桂格麥片公司TWD2.98/KGM 之權利金？本院之判斷如下：
  (一)按「從價課徵關稅之進口貨物，其完稅價格以該進口貨物之
    交易價格作為計算根據。」「前項交易價格，指進口貨物由
    輸出國銷售至中華民國實付或應付之價格。」「進口貨物之
    實付或應付價格，如未計入下列費用者，應將其計入完稅價
    格：．．．三、依交易條件由買方支付之權利金及報酬。」
    為關稅法第29條第1 項、第2 項及第3 項第3 款所明定。依
    同法施行細則第12條第2 項規定，所稱權利金及報酬，係指
    為取得專利權、商標專用權、著作權及其他以立法保護之智
    慧財產權所支付與進口貨物有關之價款。又對於核定完稅價
    格有爭議時，除依關稅法及其施行細則相關規定認定外，並
    應參考西元1994年關稅暨貿易總協定（GATT）第7 條執行協
    定原則，及世界關務組織（WCO ）關稅估價技術委員會發行
    之相關資料辦理，依GATT第7 條執行協定第8 條1 、（C ）
    規定，依交易條件由買方直接或間接支付與該進口貨物有關
    之權利金及報酬，應計入完稅價格之內。
  (二)如事實概要欄所載之事實，有進口報單、查價單、通知補稅
    函等件影本在原處分卷可稽，且為原告所不爭執，堪認為真
    實。原告雖主張其並未支付任何權利金予來貨賣方丹麥公司
    ，完稅價格不應加計其支付予美商桂格麥片公司之權利金云
    云。惟查：
  1.本件依美商桂格麥片公司與原告佳格食品股份有限公司簽訂
    之授權合約書「一、述言條款」中約定甲方將其在我國獲准
    註冊登記之合約商標及其所擁有合約產品之「該資料」（即
    相關生產及作業技術知識）供原告使用；又該合約書「八、
    保密」中約定：「A.乙方（指原告佳格食品股份有限公司）
    及其包商對於該資料以及甲方（指美商桂格麥片公司）指定
    為機密或業務機密之所有其他資料，均應負保密之義務。B.
    除在依據本合約之條款加工、製造、行銷及販售合約產品時
    外，乙方及其包商均不得擅自使用任何該資料或甲方指定為
    機密或業務機密之其他資料，並且除因本合約之規定，而有
    必要外，不得將之提供給任何第三者。．．．C.乙方及其包
    商應採取一切合理及必要之步驟及措施，包括但不限於，簽
    訂事先經甲方書面批准之保密約定書，防止有任何第三者，
    ．．．未經授權，擅自使用或洩露該資料及甲方指定為機密
    或業務機密之其他資料。D.本條規定應於本合約終止或取消
    後仍然有效，並對乙方及其包商均有約束力，．．．。」等
    語，足見原告係依該契約獲授權得依據該合約之條款加工、
    製造、行銷及販售合約產品，而其包商（即原告所稱代工製
    造商丹麥公司）亦應受該合約約束。原告雖謂美商桂格麥片
    公司係原告與丹麥公司間交易無關之第三人云云，然自本件
    供應商丹麥公司生產之奶粉包裝容器上所載「製造商：丹麥
    ARLA FOODS amba ，委託者及進口商：佳格食品股份有限公
    司，QUAKER桂格為註冊商標，係由美商桂格麥片公司授權使
    用，Manufactured by ARLA FOODS amba in Denmark for
    Standard Foods Corporation,under license from The
    Quaker Oats Company. QUAKER is the registered
    trademark of The Quaker Oats Company. 」等字樣（見本
    院卷第63頁）以觀，業已表明「QUAKER桂格為註冊商標，係
    由美商桂格麥片公司授權使用」之事實，美商桂格麥片公司
    就系爭進口之貨物，並非無關之第三者甚明。
  2.按歐美為重視智慧財產權之國家，上開供應商丹麥公司既未
    直接獲得美商桂格麥片公司授權使用QUAKER桂格之註冊商標
    ，其為保護自己免於受美商桂格麥片公司追究擅自於出口之
    貨品上使用他人商標之責任，必與原告約定由原告就商標之
    使用自行負責，並經原告提出相關之資料即上開授權合約書
    ，始供應QUAKER桂格註冊商標之商品，此乃從事國際貿易之
    進出口商間眾所週知之事實，原告自不容諉為不知。且觀之
    原告所提其與代工製造商丹麥公司間之「供應及承包製造合
    約」所載「3.The Products．．．3.3 Notwithstanding
    subsection 3.2 above, SF is responsible for the
    legal compliance of the composition, packaging and
    labelling of the Products according to the Specific
    ations and warrants that the composition,packaging
    and labelling of the Products will comply with all
    applicable laws, rules and regulations in respect of
    the marketing,distribution and sales of the Products
    in Taiwan and other countries of resale.SF shall-at
    no expense to AFI-obtain any and all licences and
    permits toimport,sell and market the Products.」《原
    告自行翻譯部分譯文為「3.產品．．．3.3 ．．．SF（指原
    告）應對根據規格所做之產品成分、包裝及標示之合法性負
    責，．．．SF應取得進口、銷售及行銷的任何及所有特許及
    許可－AFI （指丹麥ARLA公司）無需支付費用。」》及「10.
    Marketing 10.1 SF warrants to AFI that Products may
    lawfully be placed on the market under the brand
    name“Quaker”and undertakes to market and sell the
    Products in accordance with all applicable rules and
    regulations in Taiwan and other countries of resale.
    」《原告自行翻譯部分譯文為「10.行銷10.1 SF （原告）向
    AFI （丹麥公司）保證，產品可使用『桂格』的品牌合法上
    市．．．」》暨「12.Indemnification 12.1 SF hereby
    indemnifies and holds AFI and its affiliates harmless
    from and against all liabilities,costs,losses,damages
    and expenses arising out of or resulting from any
    claim due to any infringement of any parties' patents
    ,trademarks or copyrights arising out of SF's
    marketing,distribution or sale of the Products. 」《
    原告自行翻譯部分譯文為「12.賠償12.1如因SF（原告）行銷
    、經銷或銷售產品導致侵犯任何人之專利權、商標權或著作
    權，並因而使AFI （即丹麥公司）及其關係企業遭到任何求
    償，則SF承諾賠償AFI 及其關係企業因此所產生或造成的所
    有責任、成本、損失、損害及費用，並確保AFI 及其關係企
    業免受損害」》等字樣；參以美商桂格麥片公司與原告簽訂
    之商標及技術使用授權合約書「一、述言條款」中D.項約定
    ：「甲乙雙方都願意延長授權合約，讓乙方（指原告）得繼
    續完全依據以下約定之條款及條件（本合約），在台灣地區
    （以下稱〝授權地區〞）使用合約商標及該資料，加工、製
    造、行銷及銷售合約產品。．．．」乙節，可知原告僅於授
    權地區「台灣地區」內始有權加工、製造、行銷及銷售合約
    產品，且其包商（製造商）亦受該合約約束，商標之使用尤
    無待言。亦即授權地區外之生產製造商丹麥公司本應無權且
    不得生產該合約產品。而原告確已依其與美商桂格公司之授
    權合約，就有關使用「合約商標」及「該資料」（非僅原告
    所稱之商標使用行為），按季依實際行銷價格與數量，以銷
    售淨額之百分之3 支付權利金與美商桂格公司，足見該權利
    金與系爭貨物進口合約及進口數量有關，至為明確。衡以系
    爭貨物非但記載係由美商桂格麥片公司授權使用商標，且內
    容物之配方、所涉技術等均與該公司產品完全相同，足見本
    件賣方丹麥公司係以原告取得「QUAKER桂格商標」於「供應
    及承包製造合約」之使用權，為其同意代工製造及輸出至臺
    灣之條件，亦即原告基於美商桂格麥片公司之授權而應付之
    權利金，為系爭原告與供應商供應承包製造合約之交易條件
    ，否則原告勢將構成違約，而承包供應商丹麥公司亦將造成
    侵權。故系爭權利金與系爭貨物之合約及進口有關，為原告
    與丹麥公司交易條件之內容，屬系爭貨物進口實付、應付價
    格之一部分，自應全數計入完稅價格內課徵關稅。是被告依
    前開規定將QUAKER桂格商標授權使用應付之權利金併入系爭
    貨物售價內課徵關稅，並未擴張關稅法第29條第3 項第3 款
    所稱「依交易條件由買方支付之權利金」之文義，亦未違反
    租稅法定原則及GATT第7 條執行協定，不生關稅法施行細則
    第12條第2 項規定是否逾越母法規範限度之問題。至於原告
    所稱其支付第三人美商桂格麥片公司之權利金係針對貨物進
    口後之商標使用行為，並非其與賣方丹麥公司雙方間之買賣
    （進口）交易條件，無非圖免過境稅（關稅）之卸責之詞，
    要無可採。
  3.又丹麥公司產製系爭貨物，非為存置倉庫，而係銷售予原告
    ，其包裝容器使用桂格商標，自係基於行銷之目的，非經授
    權支付權利金，即不得擅自使用至明。
六、綜上所述，原告主張均無可採。從而原處分及訴願決定均無
    違誤，原告徒執前詞，訴請撤銷，為無理由，應予駁回。又
    兩造其餘陳述於判決結果不生影響，無庸一一論列，併予敘
    明。
據上論結，本件原告之訴為無理由，爰依行政訴訟法第233 條第
1 項、第98條第1 項前段，判決如主文。
中    華    民    國    97    年    11    月   28     日
                    臺北高等行政法院第三庭
                                    法  官  楊  莉  莉
上為正本係照原本作成。
本件以訴訟事件所涉及之法律見解具有原則性者為限，始得於本
判決送達後20日內向本院提出上訴狀並表明上訴理由，如已於本
判決宣示後送達前提起上訴者，應於判決送達後20日內補具上訴
理由（均按他造人數附繕本），且經最高行政法院許可後方得上
訴。
中    華    民    國    97    年    11    月   28     日
                                    書記官  林  俞  文


司法院資訊處製作；財團法人民間司法改革基金會備份。
